臺灣高等法院刑事判決　　　　　　　　94年度上訴字第3681號
上　訴　人　臺灣板橋地方法院檢察署檢察官
被　　　告　甲○○
　　　　　　　　　　（現另案在臺灣桃園女子監獄執行中）
上列上訴人因被告毒品危害防制條例案件，不服臺灣板橋地方法
院，94年度訴字第652號，中華民國94年9月23日第一審判決（起
訴案號：臺灣板橋地方法院檢察署94年度核退毒偵字第477 號）
，提起上訴，本院判決如下：
    主  文
原判決撤銷。
甲○○連續施用第一級毒品，處有期徒刑壹年，扣案第一級毒品
海洛因驗餘淨重合計拾貳點捌玖公克、海洛因殘渣袋肆只內之海
洛因殘渣（微量無法秤重）均沒收銷燬之；盛裝上開第一級毒品
海洛因之包裝袋伍只（重參點壹壹公克）、留有上開海洛因殘渣
之包裝（塑膠）袋肆只、塑膠剷管貳支、注射針筒拾肆支、空分
裝袋貳拾貳只均沒收。
    事  實
一、甲○○前有違反肅清煙毒條例、麻醉藥品管理條例等案件之
    犯罪科刑紀錄，執行完畢已逾五年。又於民國八十八年間因
    施用毒品案件，經原審法院以八十八年度毒聲字第三０八０
    號裁定送觀察、勒戒，因認有繼續施用毒品傾向，再經原審
    法院以八十八年度毒聲字第三四二０號裁定令入戒治處所施
    以強制戒治一年，因戒治成效經評估為良好，經原審法院以
    八十八年度毒聲字第八００一號裁定停止戒治，所餘期間付
    保護管束，於八十八年十二月二十八日自臺灣桃園女子戒治
    所出所，復於保護管束期間，因違反保護管束情節重大，經
    臺灣板橋地方法院檢察署檢察官聲請原審法院以八十九年度
    毒聲字第三二七八裁定撤銷保護管束，令入戒治處所施以強
    制戒治後，因該裁定送達確定時，已逾上開保護管束期間（
    八十九年六月一日期滿），臺灣板橋地方法院檢察署檢察官
    以事實上已無從執行，應視為保護管束期間屆滿，乃於八十
    九年八月三日以八十九年度戒毒偵字第四九七號為不起訴處
    分確定。
二、詎甲○○不知悔改，於上開強制戒治執行完畢釋放後五年內
    ，其明知海洛因、甲基安非他命分別係毒品危害防制條例所
    規定之第一級、第二級毒品，竟基於施用第一級毒品海洛因
    之概括犯意，於九十四年一月三日下午四時許起至同年七月
    二十四日下午三時許止，在臺北縣三重市○○路○段一三六
    巷三十六弄十一號三樓九十三號或新莊市○○街四十三巷二
    十三號住處，以將毒品海洛因加水稀釋用針筒注射至身體之
    方式，非法施用毒品海洛因多次，平均二天施用一次；其間
    ，甲○○於九十四年一月十七日下午三時許，在前開臺北縣
    三重市○○路○段一三六巷三十六弄十一號三樓九十三號住
    處，係同時將毒品海洛因、已磨成粉狀之甲基安非他命（起
    訴書誤載為安非他命，應予更正）加水稀釋後用針筒注射至
    身體之方式，同時非法施用毒品海洛因、甲基安非他命一次
    。嗣甲○○先於94年1月19日下午5時40分許，在臺北縣三重
    市○○路○段一三六巷三十六弄十一號前為警查獲，並於甲
    ○○身上及臺北縣三重市○○路○段一三六巷三十六弄一號
    屋內，扣得供其施用之第一級毒品海洛因五包（扣案毛重十
    六‧０四公克；驗餘淨重十二‧八九；空包裝重三‧一一公
    克）、供其施用海洛因所用之塑膠剷管二支、注射針筒十四
    支、海洛因殘渣（量微無法秤重）之包裝（塑膠）袋四只及
    供施用海洛因犯罪預備之空分裝袋二十二只，且經警對其採
    集尿液，後經臺灣板橋地方法院檢察署檢察官命令其提出新
    台幣三萬元交保後釋放。詎甲○○於審理中因傳、拘未到，
    經原審法院發布通緝後，於同年七月二十四日為警緝獲，亦
    經警對其採集尿液，而其第一次採尿送驗結果均呈毒品嗎啡
    及安非他命陽性反應，而第二次採尿送驗呈嗎啡陽性反應，
    始查悉上情。詎甲○○仍不知悔悟，復承前施用第一、二級
    毒品之犯意，於94年7月24日22時30分許為警採尿前回溯96
    小時內之某時（不含為警查獲後，至採尿前之時間），在不
    詳地點，施用第二級毒品安非他命一次，為警於94年7月24
    日17時40分許，在臺北縣三重市○○街101巷12號查獲，並
    將其尿液送驗後，始悉上情。
三、案經臺北縣政府警察局淡水分局報請臺灣板橋地方法院檢察
    署檢察官偵查起訴。94年7月24日被查獲部分經該署檢察官
    以94年毒偵字第5989號移送本院併案辦理。
    理  由
一、訊據被告甲○○對於上揭時地，施用第一級毒品、第二級毒
    品之犯罪事實，於本院審理中坦承不諱，並有供其施用之白
    色粉末五包、塑膠剷管二支、注射針筒十四支、海洛因殘渣
    袋四只及未使用過之分裝袋二十二只扣案可資佐證。另被告
    三次經警查獲所採集尿液經送鑑定，第一次查獲部分呈海洛
    因代謝物嗎啡、甲基安非他命陽性反應，第二次（即94年7
    月24日）查獲部分則呈海洛因代謝物嗎啡陽性及安非他命陽
    性反應，此分別有臺灣檢驗科技股份有限公司九十四年二月
    十六日（尿液檢體編號一五二０號）、尿液代碼對照表、九
    十四年八月八日（尿液檢體編號００二二五０號）濫用藥物
    尿液檢驗報告、尿液檢體委驗單各一紙在卷可稽。又上述扣
    案之白色粉末五包經送法務部調查局鑑定，確為第一級毒品
    海洛因（扣案毛重十六‧０四公克；驗餘淨重合計十二‧八
    九公克，其中四包淨重八‧六二公克、純質淨重七‧三０公
    克；另一包淨重四‧二七公克，但因海洛因量微，定量分析
    無法檢出海洛因純質重；全部空包裝重三‧一一公克）無誤
    ，此有該局編號九十四年四月十五日調科壹第000000
    000號鑑定通知書影本一紙附卷可憑。再被告於八十八年
    間因施用毒品案件，經原審法院以八十八年度毒聲字第三０
    八０號裁定送觀察、勒戒，因認有繼續施用毒品傾向，再經
    原審法院以八十八年度毒聲字第三四二０號裁定令入戒治處
    所施以強制戒治一年，因戒治成效經評估為良好，再經原審
    法院以八十八年度毒聲字第八００一號裁定停止戒治，所餘
    期間付保護管束，於八十八年十二月二十八日自臺灣桃園女
    子戒治所出所，復於保護管束期間，因違反保護管束情節重
    大，經臺灣板橋地方法院檢察署檢察官聲請撤銷保護管束，
    令入戒治處所施以強制戒治，原審法院以八十九年度毒聲字
    第三二七八裁定後，因該裁定八十九年六月三十日送達確定
    時，已逾於上開保護管束期間（八十九年六月一日期滿），
    臺灣板橋地方法院檢察署檢察官以事實上已無從執行，應視
    為保護管束期間屆滿，乃於八十九年八月三日以八十九年度
    戒毒偵字第四九七號為不起訴處分確定，有上開不起訴處分
    書電腦列印本、本院被告全國前案紀錄表各一件附卷可憑。
    其係強制戒治執行完畢釋放後五年內再犯施用第一級、第二
    級毒品之罪，本案事證明確，被告犯行洵堪認定，應依法論
    科。檢察官移送本院併辦有關被告於94年7月24日22時30分
    回溯26小時內之某時施用第一級毒品部分，業經原審併予審
    理在內，附此敘明。
二、按海洛因、甲基安非他命分別係毒品危害防制條例第二條第
    二項第一款、第二款所規定之第一級毒品、第二級毒品，故
    核被告所為，係犯毒品危害防制條例第十條第一項之施用第
    一級毒品罪，及同條第二項之施用第二級毒品罪。其施用第
    一級毒品海洛因前後持有海洛因，施用第二級毒品甲基安非
    他命前持有甲基安非他命之低度行為，均應為施用海洛因、
    甲基安非他命之高度行為所吸收，不另論罪。被告所為數施
    用第一、二級毒品之行為，均時間緊接，犯罪構成要件相同
    ，顯各係出於概括之犯意為之，為連續犯，應依刑法第五十
    六條之規定以一罪論。再被告於九十四年一月十七日下午三
    時許，係同時將毒品海洛因、甲基安非他命加水稀釋用針筒
    注射至身體之方式，非法施用毒品海洛因、甲基安非他命等
    情，業據被告於審理中供明在卷，是被告於同時地，以同一
    方法，施用甲基安非他命、海洛因，因其施用甲基安非他命
    、海洛因，僅有一個施用行為，同時觸犯上開二罪名，應構
    成想像競合犯。而被告先後多次施用第一、二級毒品犯行，
    應各先論以一連續施用第一、二級毒品罪，再依刑法第五十
    五條想像競合犯之關係，就被告所犯一連續施用第一級毒品
    罪及施用第二級毒品罪，從一重論以連續施用第一級毒品罪
    ；公訴意旨認被告所犯上開二罪應分論併罰，尚有未洽。公
    訴人起訴事實雖僅論及被告於九十四年一月三日起至同月十
    九日止之期間內，施用海洛因多次及施用安非他命一次之犯
    行，惟被告其餘施用第一、二級毒品海洛因、安非他命犯行
    ，與原起訴之被告施用海洛因、安非他命行為，既有連續犯
    裁判上一罪關係，為起訴效力所及，本院自應一併審判。
三、原審因而予以論罪科刑，固非無見。惟原判決就94年7月24
    日被告施用第二級毒品部分，不予以併辦，且94年7月24日
    被查獲施用第一級毒品，原判決認係94年7月25日，均有未
    洽。檢察官上訴，執此指摘原判決不當，核有理由，自應由
    本院將原判決予以撤銷改判。爰審酌被告有煙毒前科紀錄，
    及其犯罪之動機、目的、手段，施用毒品犯罪對於身心健康
    所生之危害，施用毒品之種類、次數、時間，為警查獲後猶
    再施用毒品，及其犯罪後坦承犯行之態度等一切情狀，量處
    有期徒刑壹年。以資儆懲。
四、扣案海洛因驗餘淨重十二‧八九公克，及海洛因殘渣袋四只
    內之海洛因殘渣（量微無法秤重），均係第一級毒品，應依
    毒品危害防制條例第十八條第一項前段之規定，宣告沒收銷
    燬之。另取樣之海洛因部分，因檢驗用罄而滅失，爰不另為
    沒收銷燬之諭知。又盛裝上開毒品海洛因之包裝袋五只（空
    包裝重三‧一一公克），並非查獲之毒品，係被告所有且供
    被告施用上開毒品所用（盛裝毒品）之物；塑膠剷管二支、
    注射針筒十四支、前開含海洛因殘渣（量微無法秤重）之包
    裝（塑膠）袋四只，均係被告所有供施用毒品犯罪所用之物
    ，另空分裝袋二十二只並未使用過，係被告所有且係供施用
    毒品犯罪預備之物，已據被告審理中供明在卷，均依刑法第
    三十八條第一項第二款之規定宣告沒收。
據上論斷，應依刑事訴訟法第三百六十九條第一項前段、第三百
六十四條、第二百九十九條第一項前段，毒品危害防制條例第十
條第一項、第二項、第十八條第一項前段，刑法第十一條前段、
第五十六條、第五十五條、第三十八條第一項第二款，判決如主
文。
本案經檢察官蔡薰慧到庭執行職務。
中　　華　　民　　國　　94　　年　　12　　月　　30　　日
　　　　　　　　　刑事第十五庭審判長法  官  蔡永昌
　　　　　　　　　　　　　　　　　  法　官　張正亞
　　　　　　　　　　　　　　　　　  法　官　陳榮和
以上正本證明與原本無異。
如不服本判決，應於收受送達後十日內向本院提出上訴書狀，其
未敘述上訴之理由者並得於提起上訴後十日內向本院補提理由書
（均須按他造當事人之人數附繕本）。
                                    書記官　劉麗芬
中　　華　　民　　國　　95　　年　　1 　　月　　2 　　日
附錄：本案論罪科刑法條全文
毒品危害防制條例第10條
施用第 1 級毒品者，處六月以上五年以下有期徒刑。
施用第 2 級毒品者，處三年以下有期徒刑。
